臺灣高等法院花蓮分院民事判決　九十一年度上字第四號
　　　上　訴　人　甲○○
　　　訴訟代理人　范明賢律師
　　　上　訴　人　乙○○
　　　訴訟代理人　黃昆彬律師
右當事人間履行契約事件，上訴人對於中華民國九十年十月二十四日臺灣花蓮地方法
院民事判決（九十年度訴字第二八二號）提起上訴，本院判決如左：
　　　主　文
原判決不利於上訴人乙○○部分及其假執行之裁判，暨訴訟費用之裁判均廢棄。
右廢棄部分，上訴人甲○○在第一審之訴及其假執行之聲請均駁回。
上訴人甲○○之上訴駁回。
第一、二審訴訟費用均由上訴人甲○○負擔。
　　　事　實
甲、上訴人（即被上訴人）甲○○方面：
　　一聲明：Ａ．上訴聲明：(一)原判決關於駁回上訴人在第一審其餘之訴及該部分假
      執行之聲請暨命負擔訴訟費用之裁判均廢棄。(二)右廢棄部分，被上訴人應再給
      付上訴人新台幣肆拾捌萬肆仟伍佰陸拾元正及自民國七十七年八月二十六日起
      至清償日止，按年息百分之五計算之利息。(三)第一審廢棄部分及第二審訴訟費
      用均由被上訴人負擔。Ｂ．簽辯聲明：(一)乙○○之上訴駁回。(二)第一、二審訴
      訟費用均由上訴人負擔。
    二陳述並所用之證據：除與原判決所記載相同部分均予引用外，補稱：
    　(一)原判決駁回上訴人在第一審其餘之訴，其理由無非以：「但系爭買賣契約之
　　　　買受人為二人，除本件原告（即上訴人）外尚有訴外人張聰賢，而本件損害
　　　　賠償金之請求並無法律規定或當事人約定為連帶之債，係屬可分之債，依民
　　　　法第二七一條前段之規定，數人負同一債務或有同一債權，而其給付可分者
　　　　，除法律另有規定或契約另有訂定外，應各平均分擔或分受之，故原告（即
　　　　上訴人所應獲自被告之損害賠償，僅為三百二十萬元乘以百分之三十點二八
　　　　五再乘以二分之一，即四十八萬四千五百六十元，以及自民國（下同）七十
　　　　七年八月二十六日（即系爭土地過戶翌日）起至清償日止按年息百分之五計
　　　　算之法定利息，逾此部分之請求為無理由，應予駁回。」等情。惟上訴人在
　　　　第一審並未與訴外人張聰賢（上訴人之子）共同起訴，第一審竟以買賣契約
　　　　之記載買受人為二人，將上訴人請求之金額減為二分之一，顯係當事人所未
　　　　聲明之利益歸之於訴外人。查上訴人在第一審起訴狀所提出之證一號買賣契
　　　　約書雖有甲○○、張聰賢之記載，然承買人之印章僅有甲○○之印章而無張
　　　　聰賢之印章，再觀之買賣契約書靠年月日之左上角，定金及各期款均係以上
　　　　訴人之支票交付被上訴人收執，足證係上訴人自己購地將系爭土地二分之一
　　　　權利登記於訴外人張聰賢名下，此見之證二土地登記簿謄本即明。詎第一審
　　　　於審理中未注意及此，亦不聞不問，上訴人無從說明，辯論終結後，又為不
　　　　利於上訴人之判決，顯屬率斷。
      (二)本件被上訴人乙○○於九十一年二月一日提出其之上訴理由共計八項，經逐
　　　　項核閱該理由後，發覺無一不是在模糊焦點，模糊事實，茲逐一駁斥於後：
        被上訴人上訴理由第一、二、三、六等項無非以契約書所繪簡圖不過「標
        　明位置，實際買賣土地面積應經地政事務所實地分割結果為準」為要點。
          查坊間買賣不動產契約，均有出售之不動產，其面積以地政機關登記完竣
          之面積為準之字樣，然面積之誤差焉有如被上訴人移轉登記與上訴人不足
          一０六公尺之多，一般面積誤差在百分之三以上者，不能達契約預定之目
　　　　　的者，買方得解除契約，此有內政部編印之契約書範本可資佐證（原證五
　　　　　號），被上訴人之上訴理由如此硬拗，實屬遺憾。
　　　　被上訴人上訴理由第四項提出「纖維用材造林契約書」顯然與本案無關，
　　　　　何須贅述。
        被上訴人上訴理由第五項以上訴人之聲請調解狀內所云即無貿然將非屬買
        　賣標的之一八九之四二土地長約一００公尺部分土地交付之理云云，查上
          訴人聲請調解，被上訴人未於八十九年十月三十一日到場，以致調解不成
          立（原證六號），之後上訴人提起本訴並未主張要被上訴人將一八九之四
　　　　　二號土地交付上訴人，被上訴人又何須多此一言，況該調解事件概要，亦
　　　　　說明被上訴人交付之土地短少甚多，為不爭之事實。
        被上訴人上訴理由第七項謂：「惟縱認買賣標的物『量』的瑕疵，原則上
        　不適用『物』的瑕疵擔保責任規定，然如契約上數量的指示為品質的表示
          者，則量的瑕疵實為質的瑕疵......原告主張為不完全履行已非有當」云
　　　　　云，查被上訴人之法律見解似是而非，顯有重大之錯誤，按物本有種類、
　　　　　品質、數量之問題，如物之瑕疵擔保僅指品質之問題而言，種類不符則屬
　　　　　錯誤問題，而數量不符，則屬於給付不完全之問題。（證七號：鄭玉波著
　　　　　民法債編各論參照）
        查被上訴人於第一審審理時提出之九十年九月七日之準備書狀及九十年九
        　月二十一日提出之補充理由狀均稱上訴人一面主張不完全給付，又一面依
          物之瑕疵擔保規定請求減少價金云云。然上訴人自起訴至目前均係主張不
          完全給付，遍閱全卷，上訴人從未主張減少價金，何來減少價金之說？原
          判決事實欄原告方面、陳述：亦記載「且原告並未依瑕疵擔保之規定為
          主張」，（見判決第三頁第二行）被上訴人上訴理由第八項重提此點，顯
          係健忘。又被上訴人謂原告起訴在民法第二二七條修正後則其權利之行使
          自應依據法律修正後之條件，原判決竟引用修正前之法律作為上訴人請求
　　　　　之依據已有適用法律不當之為違法等語，惟查民法債篇施行法雖於八十八
　　　　　年四月二十一日總統令修正公布，其第一條已揭示：「其在修正施行前發
　　　　　生者，除本施行法有特別規定外，亦不適用修正施行後之規定」。是以上
　　　　　訴人仍以修正前之民法第二二七條規定為主張，並無違法之問題。
　　　(三)查兩造於七十七年七月二十三日在證人劉法南代書處訂立土地買賣契約，約
　　　　定土地之價金三百二十萬元，自北埔段一八九之二中間有一條路，從道路到
　　　　南方賣給甲○○的土地約三百五十公尺，此有劉法南書寫之契約書兩造簽章
　　　　在案，並經證人於九十一年四月十二日在　鈞院結證筆錄在卷。上訴人乙○
　　　　○於九十一年五月十七日之民事補充理由第七頁倒數第三、第四行狀稱：
　　　　「而契約書上簡圖所表示之約三五０公尺等字樣係被上訴人蓄意矇混加入」
　　　　乙節顯係歪曲事實。復查　鈞院九十一年三月一日、四月十二日兩次之準備
　　　　程序筆錄訴代黃昆彬律師陳述，三五０公尺只是表示長度，不是平方公尺及
　　　　對契約書原本庭上核閱與影本無異議對造訴代亦無異議，其先於鈞院三月一
　　　　日、四月十二日庭訊陳述無異議，後於五月十七日再具狀稱係被上訴人蓄意
　　　　矇混加入否認之，其居心叵測不言可諭，事實洞若觀火，豈容上訴人乙○○
　　　　於訴訟中顛倒是非，以圖狡飾。
　　　(四)查系爭土地北埔段一八九之二地號土地於兩造訂約時約定三五０公尺之起點
　　　　係自Ａ點到Ｄ點（詳九十一年五月三日現場勘驗圖）此有介紹人魏東敏於九
　　　　十一年五月二十四日之準備程序筆錄及當日之勘驗筆錄證人魏東敏之結證為
　　　　憑附卷。縱乙○○於九十一年五月三日及五月二十四日兩次之勘驗筆錄稱賣
　　　　地係自Ａ點到Ｃ點，依附圖所示為二四四公尺，而非三五０公尺不足約一０
　　　　六公尺，事證俱在，豈容狡辯，詎上訴人乙○○竟老羞成怒，任意翻異，誣
　　　　指被上訴人甲○○事後在契約上蓄意矇混加入三五０公尺等字樣，顯係其自
　　　　暴其短。
　　補提內政部買賣契約書範本一張、調解委員會通知影本一張、鄭玉波著債篇各論
　　資料影本一張、並聲請履勘現場及訊問證人魏東敏。
乙、上訴人（即被上訴人）乙○○方面：
　　一聲明：求為判決如主文所示。
    二陳述並所用之證據：除與原判決所記載相同部分均予引用外，補稱：
    　(一)債之標的即債務人之給付須得為確定，給付之內容於債權成立時雖無確定之
　　　　必要，然迄於履行須定有得為確定之標準（參照史尚寬：「債法總論」二二
　　　　三頁）查本件買賣契約書於七十七年七月二十三日訂立，其買賣標的物則約
　　　　定「新城鄉○○段一八九之二地號內如下繪簡圖標明位置，經地政事務所實
　　　　地分割結果圖面積為準」，有卷附買賣契約書一、買賣標的物欄之記載可稽
　　　　，因訂約時買賣標的物之面積即給付之內容尚未確定，乃依該契約所定確定
　　　　之方法，於七十七年八月九日由兩造會同花蓮地政事務所蒞臨一八九之二地
　　　　號土地指明界址分割出一八九之四五地號土地一筆作為本件買賣之標的物，
　　　　此有買賣雙方乙○○及甲○○到場認定蓋章之花蓮地政事務所九十年九月二
　　　　十日花地所測字第一三七六七號函檢送之七十七年間分割原圖可證，兩造當
　　　　事人既依契約所定確定面積標準之方法，即「經地政事務所實地分割結果」
　　　　（分割出一八九之四五地號土地）為買賣之標的，上訴人並於七十七年八月
　　　　二十六日將分割出之一八九之四五號土地登記為甲○○、張聰賢共有自屬依
　　　　債之本旨所為之給付，顯難認有不完全履行之情形。
      (二)尚未分割出一八九之四五號土地前，一八九之二號土地與一八九之四二號土
        地相毗連，有七十五年九月二十三日花蓮地政事務所地籍圖及一八九之四二
        號土地登記簿謄本可稽，被上訴人於八十九年十月間向新城鄉調解委員會聲
        請調解，其聲請書內載明：「經詳查地籍圖始知對造人點交土地部分（約長
        度一００公尺）係一八九之四二地號內」等語，姑不論一八九之四二號土地
　　　　並非上訴人所有（七十六年間屬於張文郁、傅尚灶所有，現為傅建國、傅建
　　　　華、傅建安所有，見土地登記簿謄本），上訴人殊無將不屬於買賣標的物之
　　　　他人土地點交與被上訴人之理，況上訴人點交者僅限於一八九之二號土地分
　　　　割出之一八九之四五號土地，此又有分割圖及登記簿謄本足憑，且被上訴人
　　　　又於同一調解聲請書內供承：「對造人點交土地現仍由聲請人(指被上訴人)
　　　　管理使用之土地確有長度為三五０公尺」等語，益證一八九之四二地號土地
　　　　原由被上訴人占有使用收益，於七十七年七月二十三日訂立本件買賣契約時
　　　　，將被上訴人自己原占有之一八九之四二號土地長度約一００公尺一併算入
　　　　一八九之二號土地出賣部分（即一八九之四五號土地）長度約二四四公尺合
　　　　併於契約書簡圖內記載一八九之二內「約三五０公尺」等字樣，否則上訴人
　　　　既僅於依約點交由一八九之二號土地分割出原有造林部分（見契約書一、買
　　　　賣標的物欄後段）之一八九之四五號土地，豈有「現仍由聲請人管理使用之
　　　　土地（包括一八九之四二號土地）長度確有長度為三五０公尺」之理？
　　　(三)矧買賣契約書簡圖僅表示出賣土地之長度，原無法據以計算土地之面積，蓋
　　　　物體面積即以平方公尺或平方公里表示之單位必須有二個數相乘始能得之，
　　　　故僅表示長度顯不能確定買賣標的之土地面積若干，何況分割出之一八九之
　　　　四五號土地其寬度有二八公尺、一八點三公尺、一六公尺或二十公尺等不一
　　　　而足，則何能僅憑長度確定面積究有若干？尤有進者，被上訴人於九十年間
　　　　擬邀請一八九之三、一八九之四二、一八九之四三、一八九之四四號土地之
　　　　所有權人徐亞英等就彼等土地界址協議調整，被上訴人主張：一八九之四五
　　　　號南方界線南移約九八公尺，一八九之四二、之四三、之四四各地號界線亦
　　　　按其原有長度南移之，此有被上訴人委託代書擬議之「土地界址調整協議書
　　　　」可按，俱證被上訴人主張其短欠之一００公尺長度並未在原一八九之二號
　　　　土地內，而係應南移至一八九之四二土地內如該協議書「協議調整界址前後
　　　　示意圖」調整後之情形。
      (四)民法第二二七條無論修正前或後，依該條使債務人負債務不履行之不完全給
        付，應具備因可歸責於債務人之事由之要件，如不可歸責於債務人者，債務
        人自不負債務不履行之責任，無論修正前抑後，主張民法第二二七條行使其
        權利之債權人除應證明給付之不完全者外，必須就債務人之歸責原因負舉證
        責任，原判決竟未待被上訴人之舉證率認上訴人應負不完全給付責任亦與證
        據法則有悖。
      (五)被上訴人雖主張依修正前之民法第二二七條行使權利，然查修正前之二二七
        條就債權人之行使權利僅規定：「得聲請法院強制執行，並請求損害賠債」
        而已，所謂「得聲請強制執行」即請求補正或更換之意，所謂：「請求損害
        賠償」指加害給付所致之積極損害而言且依修正後之規定亦僅得依關於給付
　　　　遲延或給付不能之規定行使權利，不能請求減少價金，被上訴人貿然請求減
　　　　少價金尤於法無據。
      (六)按土地為二次元之物體，其面積之大小將縱橫兩邊之長度相乘而得之，如僅
        有縱或橫一面長度而欠缺另一面長度者即無從求其面積若干，本件契約書簡
        圖僅表明一面長度，本無法據以判斷其面積若干，故另約定：「經地政事務
　　　　所實地分割結果面積為準」之條款，原判決竟捨契約明確之約定事項於不顧
　　　　，憑空推測：系爭土地大致呈長方形，其寬度除以一八九之二地號之寬度為
　　　　準，至長度方面則以當時存在之道路以南三五０公尺處為準....按此情節，
　　　　應可推定兩造當時之真意確如原告主張，原告確於買賣契約成立後十三年始
　　　　表示異見，但仍難僅持此一理由，即可認定兩造之真意即為以地政事務所測
　　　　量完成時之狀況為準云云，任意否認兩造間所明確約定之買賣標的之面積，
　　　　殊屬憑空杜撰，蓋契約書既已明載：「經地政事務所實地分割結果面積為準
　　　　」何能謂：「仍難即可認定兩造之真意即為以地政事務所測量完成時之狀況
　　　　為準」。
　　　(七)本件買賣之標的乃自坐落新城鄉○○段一八九之二號由按契約簡圖標明「位
　　　　置」，經地政事務所實地分割結果之「面積」，而無法僅以「約三五０公尺
　　　　」長度計算之面積已如前述，且被告既已按債務之本旨給付經地政事務所實
　　　　地分割之面積，將分割出之一八九之四五地號土地交付並移轉所有權與原告
　　　　，自不發生民法第二二七條不完全給付之問題，惟縱認買賣標的物量的瑕疵
　　　　原則上不適用物的瑕疵擔保責任規定，然如契約上數量的指示為品質的表示
　　　　者，則量的瑕疵實為質的瑕疵，出賣人保證一定之數量而為出賣者，更可準
　　　　用民法第三五四條第二項保證品質之規定，自有民法第三五六條（買受人之
　　　　檢查通知義務）第三六五條（請求權之消滅）規定之適用。原告主張為不完
　　　　全履行即非有當。
      (八)被上訴人甲○○於九十一年三月一日之準備程序中自認：「買賣契約成立前
        ，有請地政事務所去測量一次，跟他們（指上訴人乙○○）給我的權狀一樣
        ，所以我才同意，七月買賣契約成立後，八月又去測量，我有簽名....」等
        語（見九十一年三月一日準備程序筆錄）由此可證：
        本件買賣契約訂立前，乙○○已將一八九之二所有權狀交給甲○○，甲○
　　　　　○又依據一八九之二所有權狀請花蓮地政事務所人員憑地籍圖實地測量，
　　　　　甲○○認為測量結果與所有權狀所載相符，始同意買受系爭土地。
        被上訴人（指甲○○下同）既依據上訴人（指乙○○下同）交付之一八九
        　之二地號所有權狀請地政人員憑地籍圖測量一八九之二號土地之界地及面
          積，自應了解本件買賣標的僅限於一八九之二地號之土地，測量結果，又
          明知其位置、範圍及面積與上訴人交付之所有權狀及地政人員憑以測量之
          地籍圖相符。
        按一八九之二地號土地在未分割出一八九之四五土地前，其長度及面積依
        　次為三三二公尺、七三三六平方公尺（折合二二一八坪），由此分割出長
          度二四四公尺面積四六五九平方公尺（折合一四０九坪）之一八九之四五
          地號土地，而上訴人即留下長度八八公尺，面積二六七七平方公尺（折合
          八０九坪）之新編一八九之二地號之土地，此乃被上訴人自認伊依據上訴
          人交付之所有權狀，請地政人員於訂約前測明而認定與所有權狀相符之面
          積，則苟被上訴人所謂其買受之土地（即一八九之四五）長度有三五０公
          尺面積少七００多坪（見九十一年三月一日筆錄）之主張屬實者，即無需
          再由原一八九之二號土地內分割出一八九之四五號土地與被上訴人，蓋原
          一八九之二號全部土地長度本來即僅三三二公尺，較被上訴人要求應交付
          之三五０公尺為少，而面積亦不過七三三六平方公尺，如將已過戶之一八
          九之四五號土地面積四六五九平方公尺再加上被上訴人主張不足之七００
          多坪者，被上訴人主張之面積幾與原一八九之二號土地全部面積相符，似
          此，將原一八九之二號土地全部過戶與被上訴人，其長度猶有不足，面積
          又幾乎相符，何需再分割出一八九之四五號土地？儘可將全部原一八九之
          二土地過戶即為已足。
        被上訴人供認：「七月買賣契約成立後，八月又去測量一次，我有簽名」
        　係指於七十七年八月九日兩造依據七十七年七月二十三日買賣契約書第一
          條：「（買賣標的物）經地政事務所實地分割結果面積為準」之約定，共
          同邀請地政人員蒞臨現場測明面積之測量而言，被上訴人不但在場指明界
          址由地政人員測量，並簽名於分割原圖上承認其測量結果，則被上訴人供
          稱：「Ｃ點到Ｄ點是對造點交給我的....對造在賣我的時候，告訴我要與
          隔壁相鄰之Ｄ點界線要留一米」等語，不特空口無憑難以憑信，且核與被
          上訴人供認在七十七年八月之測量時在場簽名承認其測量結果之供認互相
          矛盾，何況長度短少一００公尺，面積又不足七００坪，其短少之面積及
          長度已達被上訴人主張買賣標的物之三分之一，若謂在現場會測之被上訴
          人未能發現而未及提出異議，貿然承認測量結果而簽名於分割原圖上，其
          誰能信？
      (九)為雙方當事人代書買賣契約書之劉法南到庭證稱：「....當時講好不管寬度
　　　　，他們也告訴我他們自己已經量好了，上面（指契約書）再寫以地政事務所
　　　　分割的面積為準，所以沒有單價，也沒有坪數，只有總價三百二十萬，雙方
　　　　都同意」等語（見九十一年四月十二日準備程序筆錄）上開供述核與被上訴
　　　　人於原審提出之買賣契約書第一條所載買賣標的物：「新城鄉○○段一八九
　　　　之二號內如下繪簡圖標明位置經地政事務所實施分割結果面積為準」云云相
　　　　符，足證本件買賣之標的物乃「一八九之二號內」如契約書簡圖標明位置之
　　　　土地，經地政事務所分割出之面積為其範圍，則出賣人即上訴人有無依契約
　　　　之本旨履行，悉以上訴人移轉被上訴人之本件土地「面積」是否符合契約之
　　　　約定為斷，與系爭土地之長度無關，蓋劉法南既證稱：「寬度因為沒有圖，
　　　　當時講好不管寬度....上面再寫以地政事務所分割的面積為準，所以沒有單
　　　　價，也沒有坪數，只有總價三二０萬，雙方都同意」云云，意即寬度不明無
　　　　法算出坪數單價面積，乃以地政事務所分割出之「面積」作為總價三二０萬
　　　　元價金之標的，尤有進者，被上訴人甲○○又稱：「買賣契約成立前，有請
　　　　地政事務所去測量一次，跟他們給我的權狀一樣，所以我才同意，七月買賣
　　　　契約成立後，八月又去測量，我有簽名」等語（見九十一年三月一日筆錄）
　　　　被上訴人既憑上訴人交付之一八九之二土地所有權狀，於買賣契約成立前請
　　　　地政事務所人員測量一次在前，又於契約成立後依契約之約定再請地政人員
　　　　測量分割，並於分割圖上簽名蓋章於後，按諸常情，其明知買賣標的物限於
　　　　一八九之二土地內經地政機關分割出之土地範圍及面積，至臻顯然，否則被
　　　　上訴人殊無於本件契約成立前後，兩次蒞臨現場，會同地政人員依據權狀及
　　　　地籍圖測明界地及面積，並於分割圖上簽名之理，是苟如上訴人按照分割之
　　　　位置之範圍及面積將系爭土地所有權移轉與被上訴人，即屬依契約之本旨為
　　　　給付，要無債務不履行之可言。
　　　(十)契約內所繪簡圖表明「標的位置一八九之二」等字樣，而其以斜線表示部分
　　　　以一八九之二土地「道」為起點往南至與一八九之四二之境界為終點，故在
　　　　斜線部分內記載「標的位置一八九之二」字樣，再參酌契約書第一條買賣標
　　　　的物欄記載：「新城鄉○○段一八九之二號內」等字樣及劉法南所證：「買
　　　　賣標的是一八九之二」等語（見九十一年四月十二日筆錄）互證以觀，本件
　　　　買賣標的物限於一八九之二號土地範圍，即勘驗圖Ａ至Ｃ點之範圍內殊無疑
　　　　義，則該簡圖雖將Ａ至Ｃ點之長度表示「約三五０公尺」，亦不能因而解為
　　　　本件買賣之標的可延伸至超過一八九之二土地範圍外，越入一八九之四二，
　　　　甚至一八九之四三地號土地內，蓋契約內既明載本件買賣標的物限於一八九
　　　　之二地號內之Ａ點至Ｃ點，則該簡圖雖就Ａ至Ｃ點之距離表示為「約三五０
　　　　公尺」，較實際之長度二四四公尺溢出一００多公尺，亦不能解為本件買賣
　　　　之標的可延伸至一八九之四二、一八九之四三號土地內。
　　　(十一)被上訴人所舉證人魏東敏既一再證稱：「我只介紹馮先生跟甲○○的買賣，
　　　　至於他們怎麼訂約買賣我不知道....他們真正訂約談的價錢怎麼樣，我都不
　　　　知道」等語（見九十一年五月二十四日筆錄），其證言自難作為契約成立後
　　　　雙方權義關係之證明方法，且其所證：「九十一年五月三日勘驗筆錄附圖Ｄ
　　　　點往北側之土地為本人當時介紹買賣之土地」等語亦與經驗法則有悖，查被
　　　　上訴人甲○○稱：「我們買賣有仲介人，他知道整個情形，另筆一八九之四
　　　　二這個人是七十五年間就買的，買了以後才叫我買一八九之二的一部分，他
　　　　叫魏東閔」（見九十一年三月一日筆錄）而一八九之四三號土地亦由徐亞英
　　　　賣給魏東敏經營之松成葬儀社，七十六年五月間始登記在其夫張文郁名下，
　　　　有登記簿謄本之記載足憑，俱證魏東敏曾擁有一八九之四二、之四三土地，
　　　　而依九十一年五月三日之勘驗圖，其Ｃ至Ｄ點有九二．八公尺，魏東敏所謂
　　　　其介紹之買賣標的物如係Ｄ點以北者，Ｄ至Ｃ點之九二．八公尺土地包括一
　　　　八九之四二土地及一八九之四三內之一部分土地在內，魏東敏既曾擁有一八
　　　　九之四二、之四三號土地已如前述，則一八九之四二、之四三號土地之實際
　　　　所有人魏東敏竟將自己之土地一八九之四二之四三號土地亦介紹賣給甲○○
　　　　買受，此顯與事理不合，足見其陳述為虛偽。
　　　(十二)被上訴人開設永吉葬儀社從事喪葬服務，其買受系爭土地係為承攬興建墳墓
　　　　，不但已據被上訴人自承無誤，並有其名片及電話簿之記載可按，被上訴人
　　　　在本件買賣成立以前即已占有與一八九之四五土地毗連之一八九之四二土地
　　　　營造墳墓，被上訴人原一向主張上訴人點交之長度有三五０公尺，實際上竟
　　　　少了一００公尺，惟於九十一年五月三日履勘時即改稱不足之長度為九二．
　　　　八公尺，無端減少了七．二公尺，妄指勘驗圖Ｄ點為上訴人點交之範圍，其
　　　　前後主張兩歧孰是孰非已難辨別，揆其翻異之用意，實係意圖規避自Ｃ點至
　　　　Ｄ點九二．八公尺處再南下至一００公尺處內（即由Ｄ點往南七．二公尺處
　　　　）有其於七十七年七月二十三日本件買賣契約成立前之七十七年一月至四月
　　　　間興建之墳墓共有六座被發現所致，如被上訴人按照前主張指明自Ｃ點（一
　　　　八九之四五號土地與一八九之四二號土地交接處）往下一００公尺處為被上
　　　　訴人點交範圍者，因超過Ｄ點七．二公尺內既已由被上訴人於買賣契約訂立
　　　　前即已興建墳墓六座（見附件「七十七年一月至九月一八九之四二賣做墓地
　　　　及使用情形表」紅線左邊之六座墳墓）可引起何以上訴人尚未點交即七十七
　　　　年八月間地政機關尚未分割點交前被上訴人即已占有興築墳墓出售之疑竇，
        而與被上訴人原主張其受點交後始為占有使用之供述有所矛盾，乃於履勘時
        改稱Ｃ點起算至九二．八公尺處之Ｄ點為上訴人所點交之範圍，由此亦可證
　　　　明所謂其主張自Ｃ點往南至Ｄ點之九二．八公尺範圍或一００公尺範圍內係
　　　　由上訴人點交之說法乃被上訴人任意杜撰，而契約書上簡圖所表示之「約三
　　　　五０公尺」等字樣係被上訴人蓄意矇混加入，至為顯然。
　　　補提七十七年分割原圖一件、纖維用材造林契約書一件、七十五年九月二十三
　　　日地籍圖謄本一件、八十九年十二月聲請調解狀一件、土地界址調整協議書一
　　　件、名片一張、賣作墓地使用情形表一紙（以上均為影本），並聲請履勘現場
　　　及訊問證人劉法南、徐亞英、馮雪松。
　　　理　由
一本件上訴人（即被上訴人）甲○○在原審起訴主張：伊於民國七十七年七月二十一
  日，向被上訴人（即上訴人）乙○○購買坐落花蓮縣新城鄉○○段第一八九之二地
  號內土地，當時約定由北方小路為界，起算至南方長度約三五０公尺處止，總價新
　台幣（下同）三百二十萬元，伊已付清價款，並由前開地號土地內分割出同段第一
　八九之四五號土地（下稱系爭土地），並於同年八月二十六日辦妥所有權登記與伊
　。惟伊近日檢視土地登記簿謄本及地籍圖後，始發覺乙○○所讓與伊之系爭土地長
  度為二四四公尺，與前開約定之三五０公尺相較，短少一０六公尺，是乙○○所為
  之給付約短少百分之三十點二八五，乙○○本應補足前開短少之土地，但乙○○現
  已將北埔段第一八九之二號土地供作抵押，向訴外人合作金庫借款。故伊唯有依據
  不完全給付之法律關係，請求乙○○給付伊相當於三百二十萬元之百分之三十點二
  八五之損害賠償金，即九十六萬九千一百二十元及自民國七十七年八月二十六日起
  至清償日止，按年息百分之五計算之利息。求為命乙○○應給付伊如上述金額之判
  決（原審判決命乙○○應給付甲○○四十八萬四千五百六十元及自七十七年八月二
  十六日起至清償日止，按年息百分之五計算之利息。並駁回甲○○超過上開金額之
  其餘之訴。甲○○就其在第一審判決伊敗訴部分提起第二審上訴）。
二被上訴人（即上訴人）乙○○則以：當時就買賣標的乃坐落新城鄉○○段一八九之
  二號土地由契約簡圖標明「位置」，經地政事務所實地分割結果之面積，而非僅以
  「約三五０公尺」長度表示之土地，伊已按債務本旨給付經地政機關實地分割出之
  一八九之四五地號土地交付並移轉所有權與甲○○，不發生不完全給付之問題。
  本件買賣標的物之面積及位置，係經兩造至現場指明界址後由地政機關分割出一八
  九之四五號土地而特定，原不發生數量短少問題，更不可能認為係可歸責伊之事由
  。縱認買賣標的物量的瑕疵原則上不適用物之瑕疵擔保責任，然如契約上數量之指
  示為品質的表示者，則量的瑕疵為質的瑕疵，出賣人保證一定之數量而為出賣者，
  更可準用民法第三五四條第二項保證品質之規定，甲○○主張為不完全履行已有非
  當，且即令為不完全履行，一般通說及外國立法例均解為應準用民法第三五六、三
  五七條規定買受人負有通知瑕疵於債務人（出賣人）之義務，殆於通知者，視為承
  認其所受領之物，縱有瑕疵，依民法第三六五條所規定之六個月期間亦已罹於時效
  而消滅，原告甲○○竟自本件標的物交付經過十餘年後始主張物之瑕疵擔保，請求
  減少價金，其請求權時效業已消滅等語，資為抗辯（原審判決命乙○○應給付甲○
  ○四十八萬四千五百六十元及其利息，並駁回甲○○在原審其餘之訴。乙○○就其
  在第一審敗訴部分提起上訴）。
三查上訴人甲○○起訴主張伊於七十七年七月二十一日，向上訴人乙○○購買坐落花
　蓮縣新城鄉○○段第一八九之二地號內之土地，當時約定由北方小路為界，起算至
　南方約三五０公尺長度處止之土地，總價三百二十萬元，伊已付清價款之事實，業
　據上訴人甲○○於原審提出買賣契約書影本一件（附於原審卷第九頁）為證，並於
　本院九十一年四月十二日準備程序期日提出該契約之原本，經核與影本無異，乙○
　○之訴訟代理人黃昆彬律師亦無異議，應堪信該契約書為真正。依兩造所不爭執之
　該契約書所載：「本契約書承買人甲○○、張聰賢（以下簡稱甲方），出賣人乙○
　○（以下簡稱乙方）茲經雙方同意訂定契約條件如下：（下略）」及契約書末尾承
　買人之記載：「承買人（甲方）甲○○（簽名及印章乙個）、張聰賢（僅有簽名，
　未蓋印文）」，再參以系爭一八九之二地號內分割而出之一八九之四五地號土地登
　記簿之記載所有權人為甲○○、張聰賢各應有部分為二分之一（見原審卷第十頁）
　，及上訴人乙○○之訴訟代理人於本院九十一年二月二十二日準備程序期日主張伊
　認為系爭買賣契約書之承買人是甲○○、張聰賢二人等語，堪信系爭買賣之承買人
　為甲○○、張聰賢二人，上訴人甲○○上訴理由主張係伊自己購地，將系爭土地二
　分之一權利登記於訴外人張聰賢（係甲○○之子）名下云云，然不論系爭土地價款
　由何人所支付，買賣契約書所載之承買人既為甲○○、張聰賢二人，且土地所有權
　狀之記載其等二人之權利各二分之一，又基於同一原因發生日期，應認系爭買賣之
　承買人為甲○○、張聰賢二人。其次依買賣契約書所載買賣標的物：「新城鄉○○
　段壹捌玖之貳號內如下繪簡圖標明位置經地政事務所實地分割結果面積為準。（下
　略）」，其下所繪之簡圖標示為自一八九之二號土地內之「道」路南方斜線部分記
　載「標的位置內一八九之二」字樣，由一八九之二道路南方起算至斜線終止以虛線
　標明並填載有：「約三五０公尺」。嗣兩造會同花蓮地政事務所於七十七年八月九
　日就買賣標的物之一八九之二地號土地自買賣契約書所繪之道路起點南側至一八九
　之二地號南端與他人毗鄰地號一八九之四二號界址間分割出一八九之四五地號一筆
　並移轉登記與甲○○、張聰賢各所有權應有部分二分之一，此為兩造所不爭執。茲
　兩造所爭執者，為上訴人甲○○主張伊檢視土地登記簿謄本、地籍圖結果，發覺一
　八九之四五地號長度僅二四四公尺，與買賣契約書所繪簡圖所載：「約三五０公尺
　」，不足百分之三十點二八五，為此，基於不完全給付之法律關係，訴請上訴人乙
　○○賠償其損害，即按買賣總價三百二十萬元之百分之三十點二八五計算之金額九
　十六萬九千一百二十元。而上訴人乙○○則以買賣標的物限於一八九之二號土地範
　圍內，並以經地政事務所實地分割結果面積為準，既經甲○○於分割原圖上簽名，
　其測量分割出一八九之四五地號之面積，伊已將系爭土地所有權移轉登記與承買人
　，即屬依契約本旨為給付，要無債務不履行之可言，契約書上簡圖所表示之「約三
　五０公尺」等字樣係甲○○蓄意矇混加入云云為其抗辯。本院查：上訴人甲○○於
　本院審理中聲請履勘現場，經本院會同兩造於九十一年五月三日至現場履勘並測量
　，製有勘驗筆錄及現場略圖（如附件所示），兩造對於一八九之二地號中道路起算
　之Ａ點並無爭議，由Ａ點起算至Ｃ點止（該Ｃ點位置為一八九之四五地號（即分割
　自一八九之二地號土地而移轉登記與甲○○、張聰賢之土地）與訴外人所有之一八
　九之四二號土地之界址點位置）共長二百四十四公尺，亦無爭執。所爭執者為上訴
　人甲○○於勘驗時主張乙○○賣與伊之土地是從Ａ點往南側起算至Ｄ點之土地，並
　點交土地至Ｄ點止（由Ａ點至Ｄ點止計長度為三三六點八公尺、由Ｃ點起至Ｄ點止
　計長度九二點八公尺），並稱：對造賣給伊等是賣到Ｄ點，其上當初皆是樹林、空
　地。當時Ｄ點以南設有墳墓，以北均沒有墳墓。伊等向對造購買後把Ｄ點以北賣給
  做墳墓的人。又稱：Ｃ點到Ｄ點也是對造（指乙○○）點交給伊的，伊再賣給他人
　作墳墓，對造在賣給伊的時候，造訴伊要與隔壁相鄰之Ｄ點界線要留一米。對造點
　交給伊到Ｄ點，這邊都是樹林，沒有墓地，這段期間也沒有人向伊主張權利等語。
  而上訴人乙○○訴訟代理人則抗辯稱：「我們主張點交到Ｃ點」、「Ｃ點至Ｄ點間
　九二點八公尺，對造（指甲○○）向何人購買，我們不知道」云云。本院查：兩造
　間買賣契約書為真正，除據上訴人石明於本院中提出契約書原本，經核與影本相符
　外，並經上訴人乙○○訴訟代理人表示無異議，該契約書既繪有簡圖，並以虛線就
　買賣標的物之長度「約三五０公尺」，又據證人即代書劉法南於本院中具結後證稱
　：「....他們來找我的時候，也沒有圖。一八九之二中間有一條道路，從道路到南
  方賣給他的土地是約三百五十公尺。寬度因沒有圖，當時講好不管寬度。他們也告
  訴我，他們自己己經量好了。（下略）」、「我寫三百五十公尺是他們雙方所講」
  各等語（見本院九十一年四月十二日準備程序筆錄）；另證人即仲介系爭土地者魏
　東敏於本院九十一年五月二十四日會同兩造至現場指出其所介紹買賣之土地由附圖
　Ｄ點往北側之土地，有勘驗筆錄附卷可稽。綜上事證，足以證明上訴人乙○○出賣
　與上訴人甲○○之土地係附圖Ａ點起至Ｄ點止（長約三三六點八公尺）之土地，此
　不僅與買賣契約書所繪之簡圖虛線所表示之長度：「約三五０公尺」相近，亦與上
　開證人劉法南、魏東敏所證述情節相符，堪信為真實。雖買賣契約書關於買賣標的
　物復記載：「新城鄉○○段壹捌玖之貳號「內」如下繪簡圖....」，但附圖Ｃ點起
　至Ｄ點之土地係第三人所有之訴外地同段第一八九之四二號全部及一八九之四三號
　一部分，非屬上訴人乙○○所有，而為其所占有使用，故而在買賣契約內載買賣標
　的物係在乙○○所有之一八九之二號內之土地，所繪之簡圖載長約三五０公尺，
　利用上訴人甲○○不知，誤以為Ｃ點至Ｄ點間之土地亦屬一八九之二號乙○○所有
　之土地而與之訂定買賣契約，故雖經地政機關測量分割出一八九之四五地號土地並
　移轉登記與承買人甲○○等，但因上訴人乙○○實際點交與甲○○使用之土地為Ａ
　點至Ｄ點長約三三六點八公尺之土地，遂使承買人以為該長度三三六點八公尺之土
　地全部在乙○○所出賣之一八九之二號土地所分割出之一八九之四五號土地內。至
　證人馮雪松雖稱僅Ａ點至Ｃ點之土地係賣與上訴人甲○○之土地云云，但該證人係
　上訴人乙○○之公公，又係代理乙○○為本件土地之出買，其證言難免偏頗，亦與
　上開事證不符，應不足採。
四本件兩造間買賣契約係於七十七年七月二十一日，上訴人甲○○起訴主張伊依民法
  第二百二十七條第一項規定請求乙○○賠償伊因不完全給付之損害金額。按債務人
  不為給付或不為完全之給付者，債權人得聲請法院強制執行，並得請求賠償損害，
  於八十九年五月五日民法債篇修正前之第二百二十七條定有明文，該條之請求權時
  效應依同法第一百二十五條規定為十五年，上訴人甲○○並非依民法物之瑕疵為請
  求，上訴人乙○○徒以甲○○請求權時效應依民法第三六五條規定適用六個月期間
  等語，顯不足採。本件買賣標的物為長三三六點八公尺之土地，已如上述，且依兩
  造間契約之約定，出賣人乙○○應負移轉登記及、鑑界、點交與買受人之義務（見
　契約書第四、五、六條規定），上訴人僅移轉登記其中之Ａ點起至Ｃ點止長二四四
　公尺之所有權與承買人及點交Ａ點起Ｄ至點止長三三六點八公尺之土地，而未能將
　Ｃ點起至Ｄ點止之土地九二點八公尺之訴外人土地移轉登記與承買人，已如上述，
　上訴人乙○○就此自難辭其故意或過失之責，其抗辯非伊之故意、過失云云，亦無
　足採。惟按民法第二百二十七條所規定之不完全給付所生之損害賠償，仍須債權人
  受有損害為前提，且債權人此之受有損害須由債權人舉證證之，查本件債務人即上
  訴人乙○○已就附圖Ａ點至Ｃ點之土地移轉所有權與承買人甲○○及張聰賢二人，
　並已鑑界、點交與承買人使用、收益，就該部分土地而言，債權人即上訴人甲○○
  並無受有損害可言。而就附圖所示Ｃ點至Ｄ點間之土地，債務人即上訴人乙○○亦
  早將該部分之土地點交與債權人即上訴人甲○○占有使用，上訴人甲○○亦自認在
  Ｃ點至Ｄ點間之土地，伊已將之賣與他人做墳墓使用（其上墳墓約五十八門至六十
　門之間），並得款一百六十萬元左右，並沒有任何人對伊主張權利等語（見本院九
  十一年五月十七日準備程序筆錄），是該部分之土地，債務人即上訴人乙○○固無
  移轉所有權登記與上訴人甲○○等，惟實際上業已點交由上訴人甲○○占有使用，
  且自訂約迄今並無何人對於上訴人甲○○主張權利，上訴人並已將之賣與他人做墳
  墓使用，該九二點八公尺之土地約占買賣契約簡圖所繪長度約三五０公尺（實際上
  應為三三六點八公尺）之三分之一弱，已得款一百六十萬元，占買賣總價金之二
  分之一，即難認上訴人甲○○就此部分之土地受有損害，何況其已自認迄今並無何
  人對伊主張權利，其既不能舉證證明受有損害，從而上訴人甲○○提起本件訴訟請
  求上訴人乙○○賠償其所受損害，尚屬無據，不應准許。原審判決關於上訴人甲○
  ○敗訴部分之理由，雖與此不同，惟其結果並無不合，上訴人甲○○就該敗訴部分
  提起上訴，即無理由，應予駁回。至原判決關於上訴人甲○○勝訴判決之部分，上
  訴人乙○○提起上訴，請求廢棄改判，基上所述，為無不合，應將該部分廢棄，改
  判駁回甲○○在第一審之訴及其假執行之聲請。
五兩造其餘攻擊防禦方法及所用之證據不影響本件判決結果，不逐予論述。
六據上論結，依民事訴訟法第四百四十九條第一項、第四百五十條、第七十八條，判
　決如主文。
中　　　華　　　民　　　國　　九十一　　年　　　七　　　月　　　十　　　日
　　　　　　　　　　　　　　　　　審判長法官　謝　志　揚
　　　　　　　　　　　　　　　　　　　　法官　蔣　有　木
　　　　　　　　　　　　　　　　　　　　法官　何　方　興
右為正本係照原本作成。
本件不得上訴。
　　　　　　　　　　　　　　　　　法院書記官　陳　淑　芬
中　　　華　　　民　　　國　　九十一　　年　　　七　　　月　　 十一 　　日
